臺灣高等法院臺中分院民事裁定
111年度抗字第231號
抗  告  人  合作金庫商業銀行股份有限公司

法定代理人  雷仲達  


相  對  人  林家琳  

            陳人傑  

上列當事人間請求分配表異議之訴事件，抗告人對於民國111年5
月11日臺灣臺中地方法院111年度補字第982號裁定關於核定訴訟
標的價額部分提起抗告，本院裁定如下：
    主  文
抗告駁回。
抗告訴訟費用由抗告人負擔。
    理  由
一、抗告意旨略以：本件伊對相對人提起分配表異議之訴，於先
    位係請求撤銷相對人林家琳、陳人傑間之抵押權設定行為，
    合併請求剔除林家琳所受分配金額，故伊因撤銷該抵押權設
    定所受利益，與伊因剔除林家琳所受分配金額後，得增加之
    分配金額，均為新臺幣（下同）90萬4354元，應以之核定本
    件訴訟標的價額。原裁定以相對人間抵押權擔保債權額200
    萬元核定訴訟標的價額，尚有未洽，爰提起抗告，求為廢棄
    原裁定等語。
二、按核定訴訟標的之價額，以起訴時之交易價額為準；無交易
    價額者，以原告就訴訟標的所有之利益為準。以一訴主張數
    項標的者，其價額合併計算之，但所主張之數項標的互相競
    合或應為選擇者，其訴訟標的價額，應依其中價額最高者定
    之。民事訴訟法第77條之1第2項、第77條之2第1項分別定有
    明文。又債權人主張債務人詐害其債權，依民法第244條規
    定提起撤銷詐害行為之訴者，債權人行使撤銷權之目的，在
    使其債權獲得清償，故應以債權人因撤銷權之行使所受利益
    為準，原則上以債權人主張之債權額，計算其訴訟標的價額
    ；但被撤銷法律行為標的之價額低於債權人主張之債權額時
    ，則以該被撤銷法律行為標的之價額計算（最高法院99年台
    抗字第222號判決、最高法院97年度第1次民事庭會議決議意
    旨參照）。又分配表異議之訴之訴訟標的價額，以原告主張
    因變更分配表而得增加之分配額為標準定之（最高法院76年
    台上字第2782號裁判先例意旨參照）。如數項訴訟標的，自
    經濟上觀之，其訴訟利益一致，則訴訟標的之價額，應擇其
    中價額較高者定之（最高法院97年度台抗字第164號民事裁
    定參照）。
三、經查：
㈠、抗告人以相對人為被告向原法院起訴，先位聲明：⒈林家琳就
    陳人傑所有坐落臺中市○○區○○段00000地號土地（權利範圍6
    3/10000）及其上同段00000建號建物於民國109年9月1日所
    為普通抵押權（下稱系爭抵押權）之設定行為應予撤銷。⒉
    原法院109年度司執字第149514號強制執行事件（下稱系爭
    執行事件)於111年3月31日製作之分配表（下稱系爭分配表
    ）次序3分配金額1萬6000元、次序36分配金額200萬元，均
    應剔除，不得列入分配。另於備位聲明：系爭執行事件之系
    爭分配表次序3逾8,000元；次序36逾100萬元部分，均應剔
    除，不得列入分配。此有抗告人所提民事起訴狀在卷可參（
    見原法院卷第11至12頁）。核抗告人所提先、備位之訴，依
    民事訴訟法第77條之2第1項規定，其訴訟標的價額，應依其
    中價額最高者定之。
㈡、查抗告人先位之訴聲明⒈主張相對人所為設定系爭抵押權行為
    為無償行為而害及其債權，而依民法第244條第1項規定請求
    撤銷，則依上開說明，原則上以債權人主張之債權額計算訴
    訟標的價額，但如撤銷法律行為標的之價額低於債權額，則
    以該被撤銷法律行為標的之價額計算。而查，抗告人主張之
    債權額為2214萬1929元，而撤銷相對人設定系爭抵押權行為
    之價額為200萬元，即應以200萬元計算先位聲明⒈之訴訟標
    的價額。另抗告人於先位聲明⒉請求林家琳就系爭分配表之
    系爭抵押權所分配之數額亦應剔除，不得列入分配。抗告人
    此部分之訴訟標的價額，應以其主張因變更系爭分配表而得
    增加之分配額即90萬415元計算【即按抗告人債權額占全體
    普通債權人總債權額之分配比例，計算於剔除林家琳受分配
    金額而增加分配金額；計算式如附表所示】。又抗告人主張
    先位聲明⒈、⒉，為數標的互相競合，其目的同一，依民事訴
    訟法第77條之2第1項，應依其中價額最高者定之，即以200
    萬元定其訴訟標的價額。
㈢、次查，抗告人備位聲明請求剔除系爭分配表次序3逾8,000元
    、次序36逾100萬元部分，依上說明，應以抗告人因變更系
    爭分配表而得增加之分配額45萬207元【計算式參附表】，
    定其訴訟標的價額。
㈣、抗告人上開先、備位聲明，為選擇之訴之合併，依民事訴訟
    法第77條之2第1項規定，其訴訟標的價額，應依其中價額最
    高者，即先位聲明之200萬元定本件訴訟標的價額。
四、綜上所述，原裁定核定本件訴訟標的價額為200萬元，並無
    違誤。抗告意旨指摘原裁定關於核定訴訟標的價額部分不當
    ，求予廢棄，洵屬無據，應予駁回。
五、據上論結，本件抗告為無理由，爰裁定如主文。 
中　　華　　民　　國　　111 　年　　7 　　月　　11　　日
　　　　　　　民事第五庭　　審判長法　官　游文科
　　　　　　　　　　　　　　　　　法　官　楊珮瑛
　　　　　　　　　　　　　　　　　法　官　李慧瑜
正本係照原本作成。
本裁定除以適用法規顯有錯誤為理由外，不得再抗告。如提起再
抗告，應於裁定送達後10日內向本院提出抗告理由狀（須按他造
人數附具繕本），並繳納抗告裁判費新台幣1,000元整，同時委
任律師或具有律師資格之關係人為代理人。因疫情而遲誤不變期
間，得向法院聲請回復原狀。
　　　　　　　　　　　　　　　　　書記官　陳秀鳳

中　　華　　民　　國　　111 　年　　7 　　月　　11　　日

附表：
⒈抗告人債權額占全體普通債權人總債權額比例：44.66344%
　(次序57至64「共計」欄總合÷次序39至66「共計」欄總合=44.
  66344%)
⒉抗告人依先位聲明剔除林家琳受分配金額後可得增加之分配額
  ：
　⑴抗告人主張剔除林家琳於系爭分配表受分配金額(次序3+次序
    36)：16,000+200萬=201萬6000元
　⑵201萬6000元×44.66344%=90萬415元
⒊抗告人依備位聲明剔除林家琳受分配金額後可得增加之分配額
  ：
　⑴抗告人主張剔除林家琳於系爭分配表受分配金額(次序3逾8,0
    00元部分+次序36逾100萬元部分)：8,000+100萬=100萬8000
    (元)
　⑵1,080,000×44.66344%=450,207元